臺灣高等法院高雄分院刑事判決　　　　99年度上訴字第1994號
上　訴　人
即　被　告　葉家豪
指定辯護人　徐仲志　義務律師
上列上訴人因毒品危害防制條例案件，不服臺灣高雄地方法院99
年度訴字第1087號中華民國99年10月27日第一審判決（起訴案號
：臺灣高雄地方法院檢察署99年度偵字第15691 號），提起上訴
，本院判決如下：
     主  文
上訴駁回。
     事  實
一、葉家豪明知甲基安非他命經公告列為毒品危害防制條例第2
    條第2 項第2 款之第二級毒品，不得非法持有或運輸，竟仍
    於民國99年5 月4 日下午2 時8 分許，在其不知情友人「黃
    博成」位於高雄市鼓山區○○○○路之住處，接獲真實姓名
    、年籍不詳，綽號「永成」之成年友人，所撥打電話至其所
    有持用之0000000000號行動電話（搭配如附表編號2 所示之
    行動電話話機使用），交代葉家豪至高雄市三民區○○○路
    上之「85度C 」咖啡店，向某甲（真實姓名、年籍詳卷，由
    檢察官另案偵辦中，並經檢察官依證人保護法對其身分予以
    保密，以下均以某甲代稱）拿取第二級毒品甲基安非他命後
    ，再持以轉送運輸與該綽號「永成」之人。葉家豪接獲該電
    話指示後，即與綽號「永成」之人共同基於運輸第二級毒品
    之犯意聯絡，而由其啟程準備前往高雄市三民區○○○路上
    之「85度C 」咖啡店向某甲拿取第二級毒品甲基安非他命。
    旋於當日下午2 時14分許，因某甲向綽號「永成」之人表示
    要將第二級毒品甲基安非他命直接持送至「黃博成」前揭住
    處交付與葉家豪，綽號「永成」之人遂再度撥打上開000000
    0000號行動電話聯絡葉家豪，要求葉家豪改在原處等候，待
    某甲前往該處持交第二級毒品甲基安非他命與葉家豪後，再
    由其將所收取之該第二級毒品甲基安非他命持交運輸至綽號
    「永成」住處附近交付。嗣於同日（即99年5 月4 日）下午
    3 時1 分許，某甲將如附表編號1 所示之5 包第二級毒品甲
    基安非他命，持送至「黃博成」前開住處交付與葉家豪收取
    後，葉家豪隨即於同日下午3 時16分許，以上開所有000000
    0000號行動電話聯絡綽號「永成」之人，表示其已收取該甲
    基安非他命，將啟程前往與之會合。嗣葉家豪即駕駛其不知
    情之父親葉金龍所有之車牌號碼7719-XN 號自用小客車，載
    送某甲所交付如附表編號1 所示之5 包第二級毒品甲基安非
    他命，自「黃博成」前開住處起運，欲運輸至前開綽號「永
    成」之人位於高雄市苓雅區○○○路與福德三路口附近之住
    處，交付與該綽號「永成」之人。然於99年5 月4 日即同日
    下午3 時30分許，葉家豪駕駛前揭自用小客車已開至高雄市
    苓雅區○○○路133 巷巷口，準備將某甲所交付與其之第二
    級毒品甲基安非他命運輸持送給綽號「永成」之人，而尚未
    會合之際，即遇警實施盤查，乃當場在其所駕駛之上開車輛
    後座紙盒內查扣得如附表編號1 、2 等所示之物，因而查獲
    前情。
二、案經行政院海岸巡防署海岸巡防總局南部地區巡防局移送臺
    灣高雄地方法院檢察署檢察官偵查起訴。
    理  由
壹、程序部分：
一、按被告之自白，非出於強暴、脅迫、利誘、詐欺、疲勞訊問
    、違法羈押或其他不正之方法，且與事實相符者，得為證據
    ，刑事訴訟法第156 條第1 項定有明文。經查，被告經警於
    99年5 月4 日下午3 時30分許，在高雄市苓雅區○○○路13
    3 巷巷口盤查攔檢而查獲本案後，於當日下午6 時30分許製
    作第一次警詢筆錄時，已告知夜間不得詢問之權利，隨即由
    其休息至翌日即99年5 月5 日近中午11時30分許，始再進行
    第2 次警詢筆錄製作，而該第2 次之警詢筆錄，亦僅製作約
    20分鐘許，至當日中午11時52分許即行結束等情，有該2 次
    警詢筆錄在卷可憑（見警卷第1-2 頁）。嗣又讓被告休息至
    該日下午3 時26分許始移送由檢察官再進行偵訊，此亦有該
    偵訊筆錄在卷可稽（見偵卷第14頁）。而觀之被告於上開警
    、偵訊中之對答內容，均能針對警詢、偵訊之問題直接、明
    確答覆，毫無模糊不清、猶疑不定，或必須再由員警、檢察
    官多次告知或確認後始能作答之情形，並於第2 次警詢及偵
    訊時均供陳當日凌晨3-4 時至為警查獲之下午3 時30分許之
    間，其曾至朋友住處睡覺（見警卷第3 頁、偵卷第15頁），
    而於該第2 次警詢時，尚知請求警方能幫其調查有利之證據
    ，並表示該次所述均為在自由意識下所陳，身上並無傷痕亦
    無其他身體不適之處等語明確（見警卷第3 頁背面），復於
    檢察官偵訊時供承：伊知道錯了，請求給其一次機會，伊承
    認有施用安非他命，並有從「阿源」那裡拿安非他命去給「
    永成」，但不知道這樣是運輸毒品，只是順道送去等語明確
    （見偵卷第16頁）。顯見被告當時睡眠應係充足，而且意識
    相當清晰，對警詢、偵訊問題亦均能清楚明白回答。足認被
    告上開於警詢、偵訊中不利於己之自白部分，並非出於利誘
    、詐欺、疲勞訊問或其他不正之方法，且被告當時之意識亦
    相當清楚；況被告及指定辯護人亦始終未具體陳述當時詢問
    之員警及訊問之檢察官對之施用何種不法手段，而有出於強
    暴、脅迫、利誘、詐欺、疲勞訊問、違法羈押或其他不正等
    方法。另亦查無其他確切之證據足以證明詢問之警員或檢察
    官於詢問、訊問之前或之際有對被告施以強暴、脅迫或利誘
    等非法取供之情事，參以被告教育程度為高職肄業，此經其
    於警詢時陳明在卷，而不論運輸何種毒品均係重罪之行為，
    此為具普通智識之一般國民應知之常識，況被告既有施用毒
    品經裁定觀察勒戒之紀錄，自無不知之理，則衡諸常情，應
    無故為虛偽不實自白其有運輸毒品重罪犯行之理。是被告於
    警詢及檢察官偵訊中之陳述乃在其意識清楚下所為，而屬任
    意性自白，自有證據能力。
二、本件行政院海岸巡防署海岸巡防總局南部地區巡防局依據原
    審核發之通訊監察書所進行之通訊監察而得之通訊監察內容
    ，係經正當法律程序所取得之證據，且與本案之相關待證事
    實具有關連性，自應有證據能力。被告及指定辯護人雖以本
    件之通訊監察資料係屬另案監聽，其監察之對象為黃○○，
    並非屬本案監聽之被告，相關通訊監察內容係對另案實施通
    訊監察所取得，應不具證據能力云云。然本案相關通訊監察
    內容來源之行動電話，係包含被告所使用之上開0000000000
    號行動電話在內，均為原審所核發之通訊監察書明載之受監
    聽電話，且其案由欄亦係載明就毒品危害防制條例案件進行
    通訊監察，有該等通訊監察書可稽（關於被告上開00000000
    00號行動電話之通訊監察書，見原審卷第79、80頁，其餘另
    存放於證物袋）。雖該等通訊監察書所載之監察對象為黃○
    ○或黃○○等人，然此係因原審核發通訊監察書時，對於監
    察對象之記載，一律以最初核發通訊監察書時之某一監察對
    象為代表，或係泛稱某某某等，即令日後有所謂「續監」、
    「擴線」（即於同一案件之通訊監察過程中，核准增加通訊
    監察之對象）之情形亦同；況聲請機關於聲請實施通訊監察
    時，有時僅知悉某電話之使用人為犯罪嫌疑人，而於該人係
    使用所謂「人頭電話」，或借用他人電話為使用之情形下，
    聲請機關本難於聲請之際，即知悉犯罪嫌疑人之真實姓名、
    年籍，而法院於核發通訊監察書時，亦因而無從在通訊監察
    書中記載監察對象之真實姓名、年籍。職是，相關通訊監察
    內容係基於本案或另案之通訊監察所生，自應審究受通訊監
    察之電話號碼及其通訊監察之案由以為判斷。而本案既係就
    被告所使用之上開0000000000號行動電話在內之相關行動電
    話，對其持用人涉嫌之毒品危害防制條例案件實施通訊監察
    ，則因此所得之通訊監察內容，自係對本案實施通訊監察所
    生，被告及其指定辯護人前開主張，並不足採。另按，實施
    刑事訴訟程序之公務員，依通訊保障及監察法規定對被告或
    犯罪嫌疑人實施之通訊監察，係為確保國家安全、維持社會
    秩序之目的所為截取他人通訊內容之強制處分。依該法修正
    前、後第5 、6 、11條規定以觀，通訊監察之內容原則上固
    應針對通訊監察書記載之特定犯罪嫌疑之罪名，惟實施通訊
    監察時，因無法預期及控制實際監察所得之通訊內容及範圍
    ，在通訊監察過程中，不免會發生得知在本案通訊監察目的
    範圍以外之通訊內容（有稱之為「另案監聽」、「他案監聽
    」者），此種監察所得與本案無關之通訊內容，如涉及受監
    察人是否另有其他犯罪嫌疑時，得否容許作為另案之證據使
    用，法無明文規定。此種情形因屬於本案依法定程序實施通
    訊監察時，偶然附隨取得之證據，並非實施刑事訴訟程序之
    公務員因違背法定程序取得之證據，自無刑事訴訟法第158
    條之4 規定之適用。而同屬刑事強制處分之搜索、扣押，則
    於刑事訴訟法第152 條明定，允許執行人員於實施搜索或扣
    押時，對於所發現「另案應扣押之物」，得以立即採取干預
    措施而扣押之，分別送交該管法院或檢察官（學理上稱為「
    另案扣押」）。則基於同一之法理，及刑事訴訟上發現真實
    之要求，自應容許將在本案通訊監察目的範圍以外，偶然獲
    得之資料，作為另案之證據使用。又96年7 月11日修正公布
    之通訊保障及監察法第5 條第5 項、第6 條第3 項均規定「
    違反本條規定進行監聽行為情節重大者，所取得之內容或所
    衍生之證據，於司法偵查、審判或其他程序中，均不得採為
    證據」，依上開規定意旨，並參酌刑事訴訟法第158 條之4
    之規定，違法監聽如情節並非重大者，所取得之監聽內容及
    所衍生之證據，有無證據能力，仍應就人權保障及公共利益
    之均衡維護予以權衡決定，而非當然無證據能力，則依「舉
    重以明輕」之法理，在合法監聽時，偶然附隨取得之另案證
    據資料，並非違背法定程序取得之證據，亦未侵害憲法所保
    障之人民秘密通訊權，基於維護公平正義及刑事訴訟發現真
    實之目的，該偶然取得之監聽內容及所衍生之證據，亦應認
    為有證據能力，有最高法院97年度台非字第549 號判決意旨
    可資參照。因此，辯護人稱對另案實施通訊監察所取得之通
    訊監察內容並無證據能力云云，自亦無可採。至於上開部分
    之通訊監察譯文，雖未依刑事訴訟法第39條之規定，記載製
    作之年、月、日及其所屬機關，並由製作人簽名，但此屬證
    據取得後之文書製作，非屬證據取得之過程，且部分通訊監
    察譯文，係由行政院海岸巡防署海岸巡防總局南部地區巡防
    局高雄縣（改制後之高雄「市」）機動查緝隊人員所製作等
    情，業經該局於99年9 月28日以高縣機字第0990013682號函
    覆原審並檢附該案通訊監察內容（含光碟、譯文及與本案犯
    罪事實有關聯性部分）在卷可稽（見原審卷第82-85 頁），
    而被告及辯護人亦僅對於其內容之證明力加以爭執，至此譯
    文製作形式上之微疵則未為爭辯，自應認該通訊監察譯文之
    程式不備業經補正（參最高法院99年台上字第5720號判決意
    旨）。是上開部分之通訊監察譯文，自亦有證據能力而得為
    證據。
三、被告以外之人於審判外之陳述，雖不符刑事訴訟法第159 條
    之1 至第159 條之4 之規定，而經當事人於審判程序同意作
    為證據，法院審酌該言詞陳述或書面陳述作成時之情況，認
    為適當者，亦得為證據，同法第159 條之5 第1 項有明文規
    定。茲查本判決所引用關於陳述之卷證資料，除原已符同法
    第159 條之1 至第159 條之4 規定及法律另有規定等傳聞法
    則例外規定，而得作為證據外，其餘關於陳述之卷證資料，
    業經當事人於本院準備程序時，表示對本判決所引本屬傳聞
    證據部分，均同意作為證據。本院斟酌上開證據並無違法取
    得之情事，亦無證明力明顯過低之情形，認為作為認定本件
    被告有無犯罪之證據亦屬適當，是均得採為本件論斷之證據
    。
貳、實體部分：
一、訊據上訴人即被告葉家豪固坦認經警查獲當天確有開車去找
    綽號「永成」之人，而對持用其所有0000000000號行動電話
    與該「永成」之男子聯絡乙節，亦未加否認，然矢口否認有
    何運輸第二級毒品甲基安非他命犯行，辯稱：伊一次以新臺
    幣（下同）12萬3000元之價格大量購買該經警查獲之甲基安
    非他命比較便宜，且僅係單純供其自己施用而已，伊並無運
    輸第二級毒品之犯行云云。本件指定義務辯護人亦為被告辯
    護略以：本件監聽譯文內容，只能證明被告只有持有毒品之
    事實，依罪疑惟輕原則，不能僅從監聽譯文即得出被告跟「
    永成」間有犯意聯絡要運送或販賣毒品，是該監聽譯文並不
    足以證明被告確實有運輸毒品之犯行。又經警在被告車上查
    獲之毒品，亦只能證明被告在之前向「阿源」所購毒品放在
    車上而已，也不能證明被告是幫「永成」運輸毒品之事實等
    語。經查：
（一）被告於99年5 月4 日下午3 時16分許，持用其所有000000
      0000號行動電話與該「永成」之男子聯絡後，即駕駛車號
      7719-XN 號自用小客車，後座載有以紙盒盛裝如附表編號
      1 所示之5 包第二級毒品甲基安非他命，自其友人「黃博
      成」上開位在高雄市鼓山區○○○○路住處出發，欲前往
      高雄市苓雅區○○○路與福德三路口附近，與綽號「永成
      」之人會合，而於同日下午3 時30分許，在高雄市苓雅區
      ○○○路133 巷口經警查獲，並當場扣得如附表所示之物
      之事實，業據被告於檢察官偵訊中供承不諱（見偵卷第14
      -16 頁），並有本件搜索扣押筆錄、扣押物品目錄表（見
      警卷第11至13頁）、查獲蒐證相片（見警卷第17至21頁）
      在卷可稽，其中扣案如附表編號1 所示之5 包物品，係在
      被告駕駛上開車輛運送途中，在該車內後座所查獲，經送
      鑑驗結果，確係第二級毒品甲基安非他命無訛（驗後淨重
      合計186.576 公克，純質淨重合計164.941 公克），亦有
      高雄醫學大學附設中和紀念醫院99年5 月25日第0000-000
      號檢驗報告附卷足按（見偵卷第29頁），是上開部分之事
      實，自堪予以認定。
（二）關於被告於99年5 月4 日下午，何以駕駛內有前開第二級
      毒品甲基安非他命之自用小客車，自其友人「黃博成」住
      處前往高雄市苓雅區○○○路與福德三路口附近乙節，業
      據證人某甲於原審審理中證述：伊與「永成」、被告，均
      有認識，是先認識「永成」後，才與被告相識，而伊與「
      永成」比較熟識，時常有所聯絡，且會彼此調支毒品，伊
      與被告則較無聯絡。「永成」於99年5 月4 日下午2 時9
      分許，有打電話向伊調毒品，並要伊將調到的甲基安非他
      命交給被告，至於該等甲基安非他命究竟是「永成」要的
      ，還是被告自己要的，伊並不清楚，但伊於當日拿5 包甲
      基安非他命至「黃博成」位在高雄市○○○○路之住處交
      給被告時，被告並沒有拿錢給伊。嗣於99年5 月4 日當天
      ，「永成」有向伊提到說被告在其住處外面被抓走了等語
      至為詳盡（見原審2 卷第99至103 頁）。且依據卷附之相
      關通訊監察譯文，於99年5 月4 日下午，被告、證人某甲
      及綽號「永成」之人間之通聯內容譯文，依序約略如下（
      見警卷第24至26頁，原審卷第82-84 頁亦同，其中被告所
      持用之行動電話，均係0000000000號行動電話）：
  １、99年5 月4 日下午2 時8 分許，「永成」去電被告：
      永成：你（按即指被告）在美術館嗎？
      被告：對。
      永成：你現在過去，天祥路那個85度C 。
      被告：等一下，等一下。你說什麼？
      永成：過天祥路，過去咖啡廳。某甲在那，你過去拿那個
            ，拿一拿過來，過來載我。
      被告：我過去天祥路找某甲，再過去載你這樣對了。
      永成：對啦。
      被告：好。
  ２、99年5 月4 日下午2 時9 分許，「永成」去電某甲：
      永成：你（按即指某甲）在咖啡廳嗎？
      某甲：好啊，咖啡廳好了。
      永成：我叫「家豪」（按即指被告）過去。
      某甲：啥？
      永成：我叫「家豪」過去找你。
      某甲：「家豪」喔？
      永成：對，他會來載我，那個交代給他。
      某甲：這樣好，我交代「5 個」給他下去好了。
      永成：好啦。
      某甲：好。
      永成：他現在過去，他從「博成」那過去。
  ３、99年5 月4 日下午2 時13分許，某甲去電「永成」：
      永成：怎樣？
      某甲：還是你叫「家豪」，在那個等我就好。
      永成：在哪？
      某甲：在那個3 樓那。
      永成：3 樓？
      某甲：對。
      永成：那個不知好歹的孩子那。
      某甲：不然你打給他，叫他不要出來。
            你打給他，我另外那支就不要打給他（此部分通訊
            監察譯文，誤載為係「永成」所言，然依前後對話
            內容，應係某甲所言）。
      永成：「博成」那嗎？（此部分通訊監察譯文，誤載為係
            某甲所言，然依前後對話內容，應係「永成」所言
            ）。
      某甲：對呀。
      永成：好。
  ４、99年5 月4 日下午2 時14分許，「永成」去電被告：
      永成：你出來了嗎？
      被告：我剛要出門。
      永成：這樣不用，你在那等，他要過去。
      被告：在這等，他要過來？
      永成：對啦。
      被告：過來，過去，我過去載你這樣？
      永成：對，你拿到過來，再過來載我。
      被告：好。
  ５、99年5 月4 日下午3 時1 分許，某身分不詳之人（下稱某
      男）去電被告：
      某男：你還有在那嗎？
      被告：有啊。
      某男：某甲在樓下。
      被告：喔，好。
  ６、99年5 月4 日下午3 時16分許，被告去電「永成」：
      被告：我現在要過去喔。
      永成：好。
      依上開通訊監察譯文所示，於99年5 月4 日下午，綽號「
      永成」之人係先去電示意被告至高雄市三民區○○○路上
      之「85度C 」咖啡店向證人某甲拿取物品，嗣因證人某甲
      去電向綽號「永成」之人表示，改成要被告留在原處等就
      好，綽號「永成」之人方才又去電告以被告改留在原處等
      候某甲過去即可，待拿到證人某甲交付之物品後，再過去
      搭載其（見上開通聯譯文４部分）；又因上開通訊監察譯
      文內容提及，證人某甲要交付與被告之物品，數量係「5
      個」（見上開通聯譯文２部分），且被告於上開對話期間
      ，係在「博成」那邊，此等情節均與證人某甲於原審審理
      中之上開證述內容相符，堪認前開通訊監察譯文中，綽號
      「永成」之人初係要求被告至前開「85度C 」咖啡店向證
      人某甲拿取之物品，及嗣後改成證人某甲直接攜持至「黃
      博成」位在高雄市鼓山區○○○○路住處，逕交與被告之
      物品，即係扣案如附表編號1 所示之5 包第二級毒品甲基
      安非他命無訛。另依證人某甲於原審審理中證稱：伊將上
      開5 包甲基安非他命拿給被告時，是用1 個盒子裝起來，
      拿給被告之後，被告有打開看了一下，當時伊並未跟被告
      表示該5 包甲基安非他命要交給何人，而被告也沒有跟伊
      交談，是直接拿了就走等語（見原審2 卷第106 、107 頁
      ），可知被告對於證人某甲所交付與其之物品係第二級毒
      品甲基安非他命，及該等第二級毒品甲基安非他命係作何
      用處，其事先早有知悉，方會於打開證人某甲所交付之盒
      子而見其內有第二級毒品甲基安非他命時，未多所詢問，
      亦未就證人某甲交付該等第二級毒品甲基安非他命與其係
      買賣交易或欲轉交何人等事，與證人某甲有所攀談，而隨
      即取走，顯見被告係在等候某甲到場交付該物後，隨即依
      「永成」所指示，欲將該物品立即運送交至「永成」處等
      情，至堪認定；且再佐以上開通訊監察譯文所示，被告於
      前揭過程中，均係按照綽號「永成」之人之指示行事，而
      依證人某甲前開所證，被告並未因收受該等第二級毒品甲
      基安非他命而交付價金與證人某甲，亦未與證人某甲洽談
      日後如何給付價金或以其他方式支付代價，足見證人某甲
      所交付與被告之第二級毒品甲基安非他命，應係該綽號「
      永成」因個人所需先向證人某甲洽取後，再指示被告居中
      從事代收、轉交及運送與「永成」乙節，亦甚灼然明確。
      從而，被告於99年5 月4 日下午，駕駛載有前開第二級毒
      品甲基安非他命之自用小客車，自其友人「黃博成」位在
      高雄市鼓山區○○○○路住處，前往高雄市苓雅區○○○
      路與福德三路口附近之目的，係欲將該等第二級毒品甲基
      安非他命運輸轉交與綽號「永成」之人之事實，已洵堪認
      定。
（三）被告雖曾於原審辯稱本件扣案之5 包甲基安非他命，係其
      以12萬3000元於99年5 月3 日凌晨，在高雄市○○○路之
      「85度C 」咖啡店向某甲所購，而購買該等甲基安非他命
      的錢，其中6 萬元是伊去當舖籌的，另有4 萬元是伊自己
      存下來的，此外還有賒欠2 萬3000元尚未給付云云。惟經
      原審依據被告聲請而向嘉南當舖函詢結果，被告固曾以其
      母親陸金對名義，持1 輛自用小客車向該當舖質借6 萬元
      ，此有嘉南當舖提供之當票1 紙附卷足按（見原審2 卷第
      67頁）。然查，本件扣案之第二級毒品甲基安非他命數量
      甚多，要非一般單純施用毒品之人所會購入或持有之數量
      ，且依被告所述，其每月薪資僅約3 、4 萬元，每天大約
      必須施用二、三公克甲基安非他命等語（見原審卷第114
      頁、本院卷第41頁），而其又稱購入上開第二級毒品甲基
      安非他命之代價為12萬3000元（見原審卷第35頁），是據
      被告所辯，其購買該等第二級毒品甲基安非他命所需之花
      費，係其3 、4 個月之全部薪資，全然未慮及酌留生活所
      需開支，且甲基安非他命係經政府公告列管之第二級毒品
      ，其因受管制而價格昂貴，購得不易，被告竟不惜花費鉅
      資購入本件總重約190 公克而足供己施用可達6-70餘日之
      數量毒品甲基安非他命存放身邊，已與一般施用毒品者一
      次購買1 、2 公克或更少數量之毒品留身邊供己施用之經
      驗常情殊有悖離。是被告上開所辯，顯與一般常情及生活
      經驗法則不符，委無可採。況若如被告所稱，本件查扣之
      5 包甲基安非他命，僅單純供其自己施用，則於某甲交付
      與伊後，為免持有毒品在外易遭查獲，自當即時返家藏放
      、施用（住高雄市○○區○○村○○路41之1 號），豈有
      再駕車繞行至高雄市苓雅區○○○路與福德三路口之理，
      足見其所稱僅供自己施用云云，顯與事實不符，洵無可採
      。再者，依嘉南當舖所提供之前揭當票所示，被告向該當
      舖質借6 萬元之時間，係99年4 月13日（見原審2 卷第67
      頁）；又依被告於原審審理中所述，其係於遭查獲前1 日
      （即99年5 月3 日），方去電向證人某甲接洽購買上開第
      二級毒品甲基安非他命事宜（見原審卷第10頁），則被告
      豈會於尚未接洽購買毒品前20日之99年4 月13日，即在不
      知悉所得購入毒品數量、購入毒品所需花費之情形下，預
      先質借前開6 萬元供日後購毒使用？此亦與常情未合，益
      徵被告所辯無從採信。況被告所稱其於99年5 月3 日凌晨
      ，在高雄市三民區○○○路之「85度C 」咖啡店，支付價
      金向證人某甲購買取得上開第二級毒品甲基安非他命等情
      ，要與證人某甲於原審審理中之前開證述被告並未交付金
      錢與伊乙節並不相符；然證人某甲於原審審理中所為上開
      證述內容，則與前揭通訊監察譯文所示情節相符，已如前
      述，而被告雖自承上開99年5 月4 日下午2 時8 分許、下
      午2 時14分許、下午3 時1 分許、下午3 時16分許之通訊
      監察譯文，均係其與他人間之對話（見原審卷第34頁），
      惟其卻全然無法解釋綽號「永成」之人要求其前往高雄市
      三民區○○○路之「85度C 」咖啡店接洽證人某甲之目的
      為何？亦無法敘明證人某甲至其友人「黃博成」前揭住處
      係所為何事（見原審卷第35頁）？凡此亦均足佐證被告前
      揭所辯各詞要無可採，而應以證人某甲於原審之前開證述
      內容為可採。是被告所執前開辯詞，純係事後卸責之詞，
      自無從置採。
（四）又依0000000000號行動電話於99年5 月4 日上午7 時23分
      許之通訊監察譯文所示（見原審卷第83頁），某人（以下
      簡稱「B 」）於是時自外撥打至0000000000號行動電話與
      該行動電話之持用人（以下簡稱「Ａ」）為通聯時，「Ｂ
      」）曾表示「好，我跟家豪講一下」，顯示上開00000000
      00號行動電話於當時應係為被告以外之人所持用，而經原
      審當庭勘驗上開通訊監察譯文之通訊監察錄音內容，上開
      通聯完整之對話過程係為：
      A ：你們開到哪？
      B ：新營收費站。
      A ：我在你們後面。等一下你們開到鄉下載我，我車子開
          去保養。
      B ：唷，好，等一下，我跟家豪講一下，等一下唷。
      則由上開「A 」、「B 」2 人之對話過程可知，「A 」、
      「B 」2 人當時係在駕車或乘車途中為上開對話，而以「
      A 」為通話之時，均係以「你們」相稱乙情觀之，足見「
      B 」所在之車內另有他人存在；再佐以「B 」於上開通話
      中，允諾要到鄉下載「A 」乙事時，於表示要向「家豪」
      （即被告）講一下，足見當時被告應係在「B 」身旁，且
      當時係由被告駕車，方會由「B 」轉知被告嗣後要前往何
      處，而有上開對話內容產生，故上開「A 」持用00000000
      00號行動電話，僅係於被告駕車過程中所偶然發生之事，
      尚難以之為何有利於被告之認定。
（五）至被告於99年5 月4 日即同日下午3 時30分許，遇警盤檢
      查獲後，所採取之尿液固亦驗出甲基安非他命之陽性反應
      ，惟於該次警詢時已供稱其最後一次施用第二級毒品甲基
      安非他命之時間為99年5 月3 日下午在家中房間施用；且
      依前所認定，被告於99年5 月4 日下午3 時1 分許，在「
      黃博成」高雄市鼓山區○○○○路住處收取某甲所交付之
      本件5 包甲基安非他命後，旋於15分鐘後之同日下午3 時
      16分立即駕駛車號7719-XN 號自用小客車，自該處開往與
      綽號「永成」之人約妥之高雄市苓雅區○○○路與福德三
      路口附近，以便交付綽號「永成」該5 包甲基安非他命，
      惟隨即遇警實施盤查而經查獲，除查扣得如附表所示之本
      件毒品、電話外，並無其他可供施用甲基安非他命之工具
      ，顯見被告當時尚無暇亦無工具，足供其自該毒品取出當
      場施用，是被告上開尿液雖驗出甲基安非他命之陽性反應
      ，要亦與本件查扣之第二級毒品無關，而無從據以為被告
      有利之憑佐。
（六）綜上所述，本案罪證明確，被告暨本件指定辯護人上開所
      辯，均無可採。被告前揭犯行，堪以認定，應予論罪科刑
      。
二、論罪科刑部分
（一）按毒品危害防制條例之運輸毒品罪，所稱之「運輸」係指
      轉運輸送而言，不以國外輸入國內或國內輸出國外者為限
      ，其在國內運送者，亦屬之，至於運輸之動機、目的是否
      意在為己或為他人，運輸之方法為海運、空運、陸運或兼
      而有之，均非所問。至零星夾帶或短途持送者，雖得斟酌
      實際情形，依持有毒品罪論科，但仍以無運輸或販賣之意
      圖者為限。又運輸毒品罪祇以所運輸之毒品已實施運送為
      已足，並非以運抵目的地為完成犯罪之要件，換言之，區
      別該罪既遂、未遂之依據，應以已否起運為準，既已起運
      ，構成該罪之輸送行為即已完成，不以達到目的地為既遂
      條件（院解字第3541號解釋、最高法院92年度台上字第53
      99號判決、93年度台上字第3018號判決意旨可資參照）。
      本件被告所欲交付與綽號「永成」之人之上開第二級毒品
      甲基安非他命，並非就自己所有之毒品而為交付，而係居
      中轉運輸送；且該等第二級毒品甲基安非他命之數量純質
      淨重已達164.941 公克，自非少數，而被告又係以駕車載
      運方式，欲將之自高雄市鼓山區○○○○路送往高雄市苓
      雅區○○○路與福德三路口附近，其兩處距離亦顯非屬單
      純零星夾帶或短途持送之情形，而係基於為前開綽號「永
      成」之人運輸之意圖而為載送。又被告於案發當時，已自
      高雄市鼓山區○○○○路開車起運上開第二級毒品甲基安
      非他命。是核被告所為，係犯毒品危害防制條例第4 條第
      2 項之運輸第二級毒品罪。被告於運輸上開第二級毒品過
      程中，持有第二級毒品之低度行為，為運輸第二級毒品之
      高度行為所吸收，不另論罪。
（二）被告就前開犯行，與綽號「永成」之人間，有犯意聯絡及
      行為分擔，為共同正犯。又毒品危害防制條例之運輸毒品
      罪，不以運輸他人所有或持有之毒品為限，即為自己運輸
      者亦包括在內（最高法院92年度台上字第3321號判決意旨
      參照），是前揭綽號「永成」之人雖基於為自己運輸之目
      的而委請被告載運上開第二級毒品甲基安非他命，仍無礙
      其與被告成立運輸第二級毒品罪之共同正犯，附此敘明。
（三）被告之辯護人雖曾以被告於警詢中曾供述本件扣案之第二
      級毒品甲基安非他命來源係證人某甲，而主張本件應有毒
      品危害防制條例第17條第1 項規定之適用云云。然按毒品
      危害防制條例第17條第1 項係規定「犯第4 條至第8 條、
      第10條或第11條之罪，供出毒品來源，因而查獲其他正犯
      或共犯者，減輕或免除其刑」，依該條文之文義解釋，乃
      被告之「供出毒品來源」，與調查或偵查犯罪之公務員，
      對於其他正犯或共犯之發動調查或偵查並進而破獲間，論
      理上須具有先後且相當之因果關係，非謂被告一有「自白
      」或「指認」毒品來源之人，而破獲該等其他正犯或共犯
      在後者，即得依上開規定予以減刑。若被告供出毒品來源
      者之前，調查或偵查犯罪之公務員已有確切之證據，足以
      合理懷疑被告所供毒品來源之人涉嫌犯罪，則嗣後之破獲
      與被告之「供出毒品來源」間，即欠缺先後且相當之因果
      關係，自不得適用上開規定予以減刑（最高法院97年度台
      上字第1475號判決意旨可資參照）。經查，本件查獲機關
      於查獲被告之前，因已針對證人某甲、前開綽號「永成」
      之人及被告實施通訊監察及行動蒐證，是嗣後雖有查獲證
      人某甲之情，然非係經由被告之供述而查獲乙節，業經行
      政院海岸巡防署海岸巡防總局南部地區巡防局以99年9 月
      14日高縣機字第0990013094號函敘明在卷（見原審卷第60
      -2頁），而參酌被告警詢筆錄之記載，被告於警詢中僅泛
      稱扣案之第二級毒品甲基安非他命，係其向綽號「阿○」
      之男子所購得，而未敘及其他有關綽號「阿○」之人之身
      分資料，然查獲人員於此情形下，卻能旋即提出證人某甲
      之相片供被告指認（見警卷原卷第6 、8 頁），足見本件
      查獲機關確早於查獲被告之前，即查悉證人某甲參與本案
      ，是其日後查獲證人某甲，要與被告前揭陳述欠缺先後且
      相當之因果關係，依據前開說明，本件被告並無毒品危害
      防制條例第17條第1 項規定之適用，被告之辯護人其於前
      之上開主張，於法尚有未合。另被告雖曾於檢察官偵查中
      坦認本件運輸第二級毒品犯行，然於原審以迄本院審理中
      ，則均未再予坦承而係矢口否認，自無毒品危害防制條例
      第17條第2 項所規定「犯第4 條至第8 條之罪於偵查及審
      判中均自白者，減輕其刑。」之適用餘地，併此敘明。
三、原審認被告罪證明確，因而適用毒品危害防制條例第4 條第
    2 項、第18條第1 項前段、第19條第1 項，刑法第11條、第
    28條規定，並審酌被告為他人運輸毒品，且運輸第二級毒品
    甲基安非他命達近200 公克，數量非少，若該等毒品流入市
    面販售，勢將嚴重戕害社會治安及國人身心健康，犯罪情節
    難認輕微，且其於犯後又矢口否認犯行之態度，然念其於本
    案中，全係聽從綽號「永成」之人之指示而從事上開犯罪行
    為，尚非居於主導之地位等一切情狀，量處有期徒刑8 年6
    月；復敘明扣案如附表編號1 所示物品為第二級毒品甲基安
    非他命，而因鑑定機關一般係以傾倒之方式，將包裝袋內之
    第二級毒品甲基安非他命倒出而與包裝袋分離而稱重，必要
    時，輔以刮杓刮取袋內毒品，然無論依何種方式分離，包裝
    袋內均有極微量之第二級毒品甲基安非他命殘留，業經法務
    部調查局以93年3 月19日調科壹字第09300113060 號函釋在
    案（見原審卷第159 頁），足認前開空包裝袋，其內均含有
    極微量第二級毒品甲基安非他命殘留而難以析離，應整體併
    同查獲之第二級毒品甲基安非他命，依毒品危害防制條例第
    18條第1 項前段之規定，諭知沒收銷燬之；至於鑑識耗損之
    第二級毒品甲基安非他命，既已滅失，則不再行諭知沒收銷
    燬。而扣案如附表編號2 所示之行動電話話機係被告所有，
    業據其於原審審理中自承在卷（見原審卷第10頁），而該行
    動電話係搭配0000000000號行動電話門號SIM 卡使用，有00
    00000000號行動電話通聯紀錄在卷可參（另存放於證物袋）
    ，又被告係以0000000000號行動電話與綽號「永成」之人聯
    絡、從事前開犯行之用，已如前述，自應依毒品危害防制條
    例第19條第1 項規定，沒收扣案如附表編號2 所示之行動電
    話話機。至扣案如附表編號4 所示之0000000000號行動電話
    門號SIM 卡，雖亦係供被告為前開犯行使用之物，然該行動
    電話門號SIM 卡，係被告友人李怡佩所申辦取得，被告僅係
    向其借用，要非被告所有，有該行動電話門號之申辦人資料
    附卷可稽（見原審卷第156 頁），並據被告於原審審理中陳
    明在卷（見原審卷第10頁）；另被告用以從事前開犯行之車
    牌號碼7719-XN 號自用小客車，係被告父親葉金龍所有，被
    告僅係借用該車輛，有該自用小客車之車籍資料在卷足按（
    見原審卷第54頁），且據被告於原審審理中陳述明確（見原
    審卷第114 頁），是上開行動電話門號SIM 卡及自用小客車
    ，均未合於毒品危害防制條例第19條第1 、3 項之沒收要件
    （最高法院94年度台上字第4265號、94年度台上字第4433號
    、96年度台上字第7069號判決意旨參照），故均不併為沒收
    之宣告。又扣案如附表編號3 所示之物，則無證據證明與被
    告前開犯行有何相關，是亦不為沒收之宣告，附此敘明。核
    其認事用法，尚無不合，量刑亦屬允當。被告上訴意旨猶執
    前詞否認犯罪，指摘原判決不當，並無理由，應予駁回。
四、公訴意旨另以：被告基於意圖營利而販賣第二級毒品甲基安
    非他命之犯意，與前開綽號「永成」之人出於販入第二級毒
    品甲基安非他命之犯意聯絡，由被告於99年5 月3 日凌晨3
    時許，駕駛車牌號碼7719-XN 號自用小客車，前往高雄市○
    ○區○○路某咖啡店，向證人某甲以7 萬元至8 萬元之價格
    ，販入如附表編號1 所示之第二級毒品甲基安非他命。嗣於
    翌日下午3 時50分許，被告駕駛上開自用小客車，至高雄市
    苓雅區○○○路133 巷巷口，欲將上開5 包第二級毒品甲基
    安非他命中之4 包，交付與前開綽號「永成」之人時，為警
    當場查獲，因認被告另涉犯毒品危害防制條例第4 條第2 項
    之販賣第二級毒品罪嫌。公訴意旨為前揭認定，無非係以被
    告於偵訊中曾陳稱：扣案之5 包甲基安非他命，係伊於99年
    5 月3 日凌晨3 、4 時許，在天祥路的咖啡店，以7 、8 萬
    元之代價，向某甲購入其中1 包，另外4 包甲基安非他命，
    則是某甲要伊拿去給「永成」的云云（見偵卷第14至16頁）
    ，為其主要依據。然被告上開偵訊中所述情節，要與證人某
    甲於原審審理中之證詞、卷內相關通訊監察譯文、00000000
    00號行動電話通聯紀錄等事證，均不相符，且屬有悖常情，
    業已析論如前，是公訴意旨此部分之事實認定，容有未合。
    又依本案卷內所存之證據資料，上開綽號「永成」之人向證
    人某甲取得如附表編號1 所示之第二級毒品甲基安非他命，
    是否係基於販售營利之意圖而販入？已難以確知；而被告是
    否知悉該綽號「永成」之人取得上開第二級毒品甲基安非他
    命目的為何乙節，卷內亦無任何證據資料可資證明，自無從
    對被告為不利之認定，遽謂其與上開綽號「永成」之人有共
    同販賣第二級毒品之犯意聯絡。從而，被告前開被訴販賣第
    二級毒品罪嫌部分，尚無從予以證明，惟此部分若成立犯罪
    ，依公訴意旨所示，亦與被告前揭經原審論罪科刑之運輸第
    二級毒品犯行，有想像競合犯之裁判上一罪關係，爰不另為
    無罪之諭知，併予敘明。
據上論斷，應依刑事訴訟法第368條，判決如主文。
本案經檢察官方娜蓉到庭執行職務。
中    華    民    國   100    年    1     月    27    日
                  刑事第三庭    審判長法  官  莊崑山
                                      法  官  張意聰
                                      法  官  莊松泉
以上正本證明與原本無異。
如不服本判決應於收受本判決後10日內向本院提出上訴書狀，其
未敘述上訴理由者，並得於提起上訴後10日內向本院補提理由書
狀（均須按他造當事人之人數附繕本）「切勿逕送上級法院」。
中    華    民    國  100     年    1     月    28    日
                                      書記官  葉淑華
附錄本判決論罪科刑法條：
毒品危害防制條例第4 條第2 項
製造、運輸、販賣第二級毒品者，處無期徒刑或7 年以上有期徒
刑，得併科新臺幣1 千萬元以下罰金。
附表：
┌──┬───────────────────────────┬──┐
│編號│扣案物品                                              │數量│
├──┼───────────────────────────┼──┤
│ 1  │第二級毒品甲基安非他命（均含包裝袋，驗後淨重合計壹佰捌│伍包│
│    │拾陸點伍柒陸公克，純質淨重合計壹佰陸拾肆點玖肆壹公克）│    │
├──┼───────────────────────────┼──┤
│ 2  │序號000000000000000號及000000000000000號之行動電話話機│壹具│
├──┼───────────────────────────┼──┤
│ 3  │序號000000000000000號之行動電話話機                   │壹具│
├──┼───────────────────────────┼──┤
│ 4  │0000000000號行動電話門號SIM 卡                        │壹枚│
└──┴───────────────────────────┴──┘